臺灣板橋地方法院刑事判決　　　　　　 94年度簡上字第585號
上　訴　人　甲○○
即　被　告
　　　　　　　　　　（現另案於臺灣桃園監獄執行中）
上列上訴人即被告因妨害兵役案件，不服本院民國94年9 月9 日
所為94年度簡字第4086號第一審判決（臺灣板橋地方法院檢察署
檢察官聲請簡易判決處刑書案號：94年度偵字第9203號），提起
上訴，本院管轄第二審之合議庭判決如下：
    主  文
上訴駁回。
    事  實
一、甲○○前因竊盜案件，經臺灣桃園地方法院於民國93年6 月
    25日以93年度訴緝字第61號刑事判決判處有期徒刑10月確定
    ，甫於93年12月12日縮刑期滿執行完畢（下稱前案，構成累
    犯）；復因恐嚇取財未遂、妨害自由等案件，經臺灣桃園地
    方法院以93年度訴緝字第63號刑事判決分別判處有期徒刑8
    月、5 月，定應執行刑1 年，甲○○不服上訴，經臺灣高等
    法院於93年10月27日以93年度上訴字第2532號刑事判決駁回
    上訴確定，甫於94年5 月31日入監執行，刻正於臺灣桃園監
    獄執行中（下稱後案）。甲○○因宣告徒刑確定在執行中而
    停役，依兵役法第27條第2 款規定，為後備軍人。其於92年
    5 月9 日設籍並居住於臺北縣中和市○○街14號，並明知於
    93年12月12日前案執行完畢出監後依兵役法第20條第2 項之
    規定，於停役原因消滅時，回復現役，詎其意圖避免召集處
    理，竟於93年12月13日出監之後未居住在設籍地而自上開處
    所遷出，且未依後備軍人管理規則及戶籍法相關規定向遷入
    地戶政事務所辦理戶籍遷入登記，而無故不依規定申報。迨
    臺北縣後備司令部於94年1 月6 日對甲○○核發臨時召集令
    ，指定其應於94年1 月17日下午4 時前往桃園縣中壢市龍岡
    圓環之聯勤第三地區支援指揮部報到，因甲○○居住處所遷
    移，無故不依規定申報，致使上開臨時召集令無法送達。
二、案經臺北縣後備司令部函送臺灣臺板橋方法院檢察署檢察官
    偵查聲請以簡易判決處刑。
    理  由
一、訊據被告即上訴人甲○○雖坦承於上開時、地遷出原居住處
    所，且未依規定辦理戶籍遷入登記，致使上開臨時召集令無
    法送達之事實不諱，惟辯稱：其姐於91年間曾問過相關單位
    ，經告知可以等待前案及後案執行完畢後再回役，故其並無
    妨害兵役之意圖云云，然查：
（一）上開事實，有臨時召集令、臺北縣後備司令部列管後備軍
      人查尋人口移送法辦年籍表、召集令通知書、臺北縣政府
      警察局中和分局秀山派出所戶口查察通報單、照片3 幀及
      被告個人基本資料存卷為憑。
（二）被告因前案經臺灣桃園地方法院於93年6 月25日以93年度
      訴緝字第61號刑事判決判處有期徒刑10月確定，於93年7
      月2 日因竊盜案件入監服刑有期徒刑10月，並於93年12月
      12日縮刑期滿執行完畢出監，此有臺灣高等法院被告前案
      紀錄表在卷可考，依照兵役法第20條第2 項之規定，停役
      原因消滅時，回復現役，被告既曾因宣告徒刑確定在執行
      中而停役，對於停役、回役等規定理應特別注意，且依後
      備軍人管理規則第11條規定，軍人離營歸鄉時，應由其服
      役單位發給離營證件、軍人離營轉服後備役報到憑證卡2
      份；並實施離營教育，使其知悉應於離營後辦理歸鄉報到
      ，並受後備軍人管理、編組、訓練、教育及各種召集服役
      義務與應享權益優待與服務等事項，足見被告於停役離營
      歸鄉時，服役單位應已告知其有關後備軍人管理之免役、
      回役、除役、禁役等規定，自難諉為不知其於93年12月12
      日有期徒刑執行完畢出監後，有回復現役之事由產生。
（三）又依後備軍人管理規則第8 條第1 項規定，後備軍人管理
      ，依戶籍地行之，凡戶籍遷徙，其異動管理，依照第四章
      及第六章之規定辦理；同規則第15條規定，後備軍人如有
      異動事項，應依相關戶籍法規向主管單位申報異動登記..
      . ，此有台北縣後備司令部94年11月15日昇愛字第094001
      3771號函在卷為憑，依上開函示，被告因宣告徒刑確定在
      執行中而停役，依兵役法第27條第2 款規定，為後備軍人
      ，其於93年12月13日出監，依法應回役，竟於出監後之93
      年12月13日出監離開原戶籍居住地，且未依戶籍法規定辦
      理戶籍異動登記及依後備軍人管理規則向新居住之戶政單
      位為異動登記，而無故不依規定申報，致使本案臨時召集
      令無法送達，其主觀上有避免召集之意圖，昭然若揭。
（四）雖被告以其姐於91年間曾詢問過相關單位，經告知可以等
      待前、後案執行完畢後再回役云云，然被告並無法舉證證
      明其姐確實經有關單位明確告知無庸回役之情形，且被告
      因前案係經臺灣桃園地方法院於93年6 月25日以93年度訴
      緝字第61號刑事判決確定，於93年7 月2 日因竊盜案件入
      監服刑有期徒刑10月，並於93年12月12日縮刑期滿執行完
      畢出監，後案恐嚇取財未遂、妨害自由等案件，經臺灣桃
      園地方法院以93年度訴緝字第63號刑事判決分別判處有期
      徒刑8 月、5 月，定應執行刑1 年，被告不服上訴，經臺
      灣高等法院於93年10月27日以93年度上訴字第2532號刑事
      判決駁回上訴確定，甫於94年5 月31日入監執行，此有臺
      灣高等法院被告前案紀錄表附卷可稽，再依召集規則第15
      條規定，應召員有兵役法第4 條、第20條第1 項第2款 至
      第4 款及第41條第1 項第1 款、第6 款所定情形之一，不
      能應召者，應於召集令送達後，即由應召員本人或代理人
      ，填具不能應召申請書，檢附證明文件，送其召集機關核
      定之，是被告因雖於93年6 月25日、93年10月27日分別受
      有期徒刑之宣告確定，然臺北縣後備司令部於94年1 月6
      日核發臨時召集令時，被告並非在監執行，且被告之姐係
      於91年間詢問相關單位，然適時被告所涉前、後案均未經
      宣告徒刑確定在執行中，均與兵役法第20條第1 項第3 款
      之規定不符，自難於收到召集令後檢具相關證明文件申請
      不能應召。是被告辯稱：其姐經相關單位告知無庸回役之
      情，顯與相關兵役法規不符，衡情相關兵役單位理應不會
      告知違反上開規定而無庸回役之結果，被告所辯，應係卸
      責之詞，不足採信。
（五）綜上所述，被告所辯，均無足採。本案事證明確，被告犯
      行洵堪認定，應依法論科。
二、按下列人員為後備軍人，應受後備管理：一、常備軍官、常
    備士官在現役期間因故離職或停役、退伍或解除召集為後備
    役者。二、常備兵在現役期間停役或退伍為後備役者。三、
    預備軍官、預備士官之未應召入營或退伍者，兵役法第27條
    定有明文。被告於入伍服役，因竊盜案件，經入獄服刑，甫
    於93年12月12日縮刑期滿執行完畢（前案），足見被告因案
    停役，係屬兵役法第27條第2 款之後備軍人，其於停役原因
    消滅回役時，依法有應臨時召集之義務，且其戶籍遷徙或住
    址變更時，依後備軍人管理規則第7 條第2 款、第15條之規
    定，應依相關戶籍法規向主管單位申報異動登記，被告居住
    處所遷移，竟無故不依規定向主管單位申報，致使上開臨時
    召集令無法送達，所為係違反妨害兵役治罪條例第10條第3
    項、第1 項第3 款後備軍人居住處所遷移無故不依規定申報
    ，致使召集令無法送達罪，應依同條例第5 條科刑。被告前
    因竊盜案件，經臺灣桃園地方法院於93年6 月25日以93年度
    訴緝字第61號刑事判決判處有期徒刑10月確定，甫於93年12
    月12日縮刑期滿執行完畢，此有臺灣高等法院被告前案紀錄
    表在卷為憑，其於5 年內再犯有期徒刑以上之罪，為累犯，
    依法應加重其刑。原審判決依刑事訴訟法第449 條第1 項前
    段、第3 項、第454 條第2 項，妨害兵役治罪條例第5 條、
    第10條第3 項、第1 項第3 款，刑法第11條前段、第47條、
    第41條第1 項前段，罰金罰鍰提高標準條例第2 條，判處被
    告有期徒刑4 月，如易科罰金，以300 元折算1 日，認事用
    法，均無違誤，量刑亦屬妥適，雖原審判決主文繕寫為「甲
    ○○意圖避免臨時召集，居住處所遷移，無故不依規定申報
    ，致使臨時召集令無法送達，累犯，處有期徒刑肆月，如易
    科罰金以參佰元折算壹日」，此應係「甲○○後備軍人意圖
    避免召集處理，居住處所遷移，無故不依規定申報，致使臨
    時召集令無法送達，累犯，處有期徒刑肆月，如易科罰金以
    參佰元折算壹日」之文字誤繕，而不影響於全案情節與判決
    之本旨，自應予以維持。是以被告雖以其姐告知可以等待前
    、後案有期徒刑執行完畢後再回役為由，提起上訴，難認有
    理由，依法應予駁回。
據上論斷，應依刑事訴訟法第455 條之1 第1 項、第3 項、第36
8 條，判決如主文。
本案經檢察官郭學廉到庭執行職務
中　　華　　民　　國　  94  　年　  11　  月　  30  　日
                    刑事第三庭審判長法  官  李麗玲
                            　　    法　官　鄧雅心
                              　　  法  官  張兆光
以上正本證明與原本無異。
不得上訴。
                                    書記官  周百川
中　　華　　民　　國　  94  　年　  11　  月　  30  　日
附錄本件論罪科刑法條全文：
妨害兵役治罪條例第五條
意圖避免動員召集或臨時召集，而有下列行為之一者，處五年以
下有期徒刑：
一、捏造免役、除役、轉役、緩召、逐次召集或儘後召集原因者
    。
二、毀傷身體者。
三、緩召、逐次召集或儘後召集原因消滅後，無故逾三十日未自
    動申報者。
四、拒絕接受召集令者。
五、應受召集，無故逾入營期限二日者。
六、使人頂替本人應召者。
妨害兵役治罪條例第十條
後備軍人意圖避免召集處理有下列行為之一者，處一年以下有期
徒刑、拘役或科新臺幣九萬元以下罰金：
一、離營歸鄉無故不依規定報到，或重複申報戶籍者。
二、拒絕依規定調查，或體格檢查不到者。
三、居住處所遷移，無故不依規定申報者。
國民兵犯前項第三款之罪者，處六月以下有期徒刑、拘役或科新
臺幣三萬元以下罰金。
後備軍人犯第一項之罪或國民兵犯前項之罪，致使召集令無法送
達者，以意圖避免召集論；分別依第五條或第六條科刑。
